【裁判字號】    99,交抗,514
【裁判日期】    990623
【裁判案由】    聲明異議
【裁判全文】
臺灣高等法院臺中分院刑事裁定         99年度交抗字第514號
抗  告  人
即受處分人  甲○○
上列抗告人因違反道路交通管理處罰條例案件，不服臺灣苗栗地
方法院中華民國99年4月30日裁定（99年度交聲字第150號），提
起抗告，本院裁定如下：
    主  文
原裁定撤銷，發回臺灣苗栗地方法院。
    理  由
一、本件受處分人甲○○提起抗告意旨略以：伊從未看見任何本
    件所涉二裁決書郵件之寄存送達通知書黏貼於門首、放置於
    信箱或交由其他合法人員，本件郵遞人員之寄存送達程序顯
    與行政程序法第74條之規定不符，茲列明事證如后。1.伊於
    民國99年4月21日係因接獲監理站人員以電話通知後，才知
    有郵件寄存於郵局，隨即於當日至郵局領取，但原處分機關
    作成之54-F00000000號裁決書（即1月22日寄存之郵件），
    經郵政人員告知已遺失不存在，至今伊僅領得原處分機關作
    成之第二件54-Z00000000號裁決書（即原審裁定所稱3月1日
    寄存之郵件）。基此，可推知本件寄存送達合法性，確有疑
    問，否則裁決書郵件，豈會滅失。2.原審裁定依郵局送達證
    書認定54-Z00000000號裁決書郵件，係於3月1日寄存送達，
    顯與事實不符，經查上揭裁決書郵件係於99年2月27日寄存
    郵局，此有該郵件信封封面記載可證，但原審裁定卻片面以
    利害關係人郵局之送達證書上載日期為寄存送達日之認定，
    與事實明顯不符。3.本件原審裁定亦係郵遞人員再次以寄存
    方式為送達，但郵遞人員確實仍舊未於門首黏貼寄存送達通
    知書，伊這次是幸運地在自家信箱看見寄存通知，始向寄存
    警局領取。基此，可證該郵遞人員並無依法黏貼通知書於門
    首之習慣，從而其作成寄存送達之程序顯不合法，爰請求撤
    銷原審裁定等語。
二、按道路交通管理處罰條例第87條第1項規定：「受處分人
    不服第8條主管機關所為之處罰，得於接到裁決書之翌日起
    20日內，向管轄地方法院聲明異議。」，違反道路交通管
    理事件統一裁罰基準及處理細則第5條規定：「處理違反道
    路交通管理事件，有關文書送達之程序，依行政程序法之規
    定。」，行政程序法第74條第1項規定：「送達，不能依
    前二條規定為之者，得將文書寄存送達地之地方自治或警察
    機關，並作送達通知書兩份，一份黏貼於應受送達人住居所
    、事務所、營業所或其就業處所門首，另一份交由鄰居轉交
    或置於該送達處所信箱或其他適當位置，以為送達。」，同
    條第2項規定：「前項情形，由郵政機關為送達者，得將文
    書寄存於送達地之郵政機關。」，同條第3項規定：「寄存
    機關自收受寄存文書之日起，應保存三個月。」，為寄存
    送達者，自須不能依行政程序法第72條及第73條為送達者為
    限，而為送達方式之最後手段，寄存送達終究與直接或補充
    送達不同，應受送達人並未有即時知悉文書內容之機會，因
    而有其較謹慎性之必要，是以依同法第74條規定，除需將文
    書寄存送達地之自治或警察機關外，並須製作送達通知書兩
    份，一份黏貼於應受送達人住居所、事務所、營業所或其就
    業處所門首，另一份交由鄰居轉交或置於該送達處所信箱或
    其他適當位置，俾應受送達人知悉寄存送達之事實，前往領
    取，二者缺一均不能謂為合法之送達（參最高法院64年台抗
    字第481號民事判例）。
三、經查，原審依據原處分機關所提出之裁決書送達證書二紙，
    認定本件二份裁決書均係寄存送達，送達時間分別為99年1
    月22日、99年3月1日，並分別自翌日即99年1月23日、99年3
    月2日起算向管轄地方法院聲明異議之20日期間，固非無見
    。惟99年1月22日寄存在郵政機關之裁決書，依行政程序
    法第74條第3項之規定，寄存機關自收受寄存文書之日起，
    應保存三個月，亦即應保存至99年4月21日24時止，何以受
    處分人於99年4月21日至郵局領取時（參本院卷第6頁），已
    經遺失不存在，亦即寄存之郵政機關到底有無依行政程序法
    第74條規定辦理，容有疑義，另一份送達證書上記載之送
    達日期為99年3月1日（參原審卷第8頁），何以該件送達之
    信封上卻蓋「寄存竹南郵局窗口、99年2月27日」等字（參
    本院卷第6頁），到底真正之寄存日期為何，亦有疑問。因
    有以上情形，受處分人認本件非能僅憑送達證書上面之記載
    予以認定本件二份裁決書送達之實際情形，尚非無據。本件
    郵政機關為該二份裁決書之送達時，有無依行政程序法第74
    條第1項之規定製作送達通知書兩份，一份黏貼於應受送達
    人住居所、事務所、營業所或其就業處所門首，另一份交由
    鄰居轉交或置於該送達處所信箱或其他適當位置，及實際寄
    存日期為何，攸關該送達之是否合法及送達之日期，進而關
    係本件聲明異議之程序是否適法。是以該二份裁決書之送達
    情形，饒有再調查之必要。異議人提起抗告指摘原裁定不當
    ，非無理由，故應由本院將原裁定撤銷，並發回原審法院詳
    細查明，另為適法之處理，以昭折服。
四、據上論斷，應依道路交通案件處理辦法第26條，刑事訴訟法
    第413條，裁定如主文。
中    華    民    國    99    年    6     月    23    日
            刑事第七庭    審判長法  官  林  榮  龍
                                法  官  張  惠  立
                                法  官  李  秋  娟
以上正本證明與原本無異。
不得再抗告。
                                書記官  詹  錫  朋
中    華    民    國    99    年    6     月    24    日

司法院資訊處製作；財團法人民間司法改革基金會備份。
